【裁判字號】    95,台上,2099
【裁判日期】    950921
【裁判案由】    損害賠償
【裁判全文】
最高法院民事裁定            九十五年度台上字第二０九九號
上  訴  人  甲 ○ ○
            乙○○○
            丙 ○ ○
            丁 ○ ○
兼上列二人
法定代理人  庚 ○ ○   住同上
共      同
訴訟代理人  林 政 德律師
被 上訴 人  戊 ○ ○  住台灣省台中市○○○街30巷8弄9號
                      （現於台灣台東監獄執行中）
            己 ○ ○  住同上市○○路57巷2號
            李 秀 玲（即日月帝國汽車貨運行）
                      住同上市○○路1032號
            南投汽車客運股份有限公司
                      設台灣省南投縣埔里鎮○○○路18-1號
上 列一 人
法定代理人  辛 ○ ○  住同上
上列當事人間請求損害賠償事件，上訴人對於中華民國九十四年
十一月二十九日台灣高等法院台中分院第二審判決（九十四年度
重上字第七一號），提起上訴，本院裁定如下：
    主  文
上訴駁回。
第三審訴訟費用由上訴人負擔。
    理  由
按上訴第三審法院，非以原判決違背法令為理由，不得為之。又
提起上訴，上訴狀內應記載上訴理由，表明原判決所違背之法令
及其具體內容，暨依訴訟資料合於該違背法令之具體事實，其依
民事訴訟法第四百六十九條之一規定提起上訴者，並應具體敘述
為從事法之續造、確保裁判之一致性或其他所涉及之法律見解具
有原則上重要性之理由。同法第四百六十七條、第四百七十條第
二項定有明文。而依同法第四百六十八條規定，判決不適用法規
或適用不當者，為違背法令；依同法第四百六十九條規定，判決
有該條所列各款情形之一者，為當然違背法令。是當事人提起上
訴，如以同法第四百六十九條所列各款情形為理由時，其上訴狀
或理由書應表明該判決有合於各該條款規定情形之具體內容，及
係依何訴訟資料合於該違背法令之具體事實。如依同法第四百六
十八條規定，以原判決有不適用法規或適用法規不當為理由時，
其上訴狀或理由書應表明該判決所違背之法令條項，或有關判例
、解釋字號，或成文法以外之習慣或法理等及其具體內容，暨係
依何訴訟資料合於該違背法令之具體事實，並具體敘述為從事法
之續造、確保裁判之一致性或其他所涉及之法律見解具有原則上
重要性之理由。上訴狀或理由書如未依上述方法表明，或其所表
明者與上開法條規定不合時，即難認為已合法表明上訴理由，其
上訴自非合法。本件上訴人對原判決提起第三審上訴，雖以原判
決違背法令為由，惟核其上訴理由狀所載內容，係就原審取捨證
據、認定事實之職權行使所論斷：被上訴人南投汽車客運股份有
限公司（下稱南投客運公司）僱用之司機即被上訴人己○○於民
國九十二年十月十三日十六時三十分許駕駛南投客運大客車，於
台中縣大里市○○路○段三八六號處違規停車讓客人下車後，路
邊起步未讓行進中之劉文龍之重機車先行，造成劉文龍之重機車
向外側車道閃避時，與被上訴人李秀玲即日月帝國貨運行（下稱
李秀玲）僱用之司機即被上訴人戊○○駕駛沿台中縣大里市○○
路○段由南向北行駛之曳引車擦撞，致人車倒地，劉文龍遭戊○
○之曳引車拖行輾壓，傷重不治死亡。戊○○與己○○共同過失
致劉文龍死亡，應負連帶賠償責任；李秀玲係戊○○之僱用人，
應與戊○○負連帶賠償責任；南投客運公司係己○○之僱用人，
應與己○○負連帶賠償責任；而李秀玲與南投客運公司間則為不
真正連帶債務人。查上訴人甲○○係劉文龍之父，受有為劉文龍
支出殯喪費用新台幣（下同）三十七萬九千二百三十元、扶養費
用六十八萬一千九百十八元、精神慰撫金四十萬元之損害；上訴
人乙○○○係劉文龍之母，受有扶養費四十四萬四千七百二十三
元、精神慰撫金四十萬元之損害；上訴人庚○○係劉文龍之配偶
，受有精神慰撫金一百萬元之損害；上訴人丙○○係劉文龍之子
，受有扶養費六十八萬一千九百十八元、精神慰撫金四十萬元之
損害；上訴人丁○○係劉文龍之女，受有扶養費九十七萬零五百
八十九元、精神慰撫金四十萬元之損害。惟上訴人已平均受領強
制汽車責任保險之保險人給付之保險金一百四十萬元，視為加害
人損害賠償金額之一部分，加害人受賠償請求時，得為扣除。而
劉文龍當時欲由己○○駕駛之大客車左側超越，因未保持安全間
隔致與戊○○之曳引車右側擦撞而發生本件車禍，其對車禍之發
生與有過失，應自負百分之三十之責任。則扣除上述保險金，並
按過失比例計算，上訴人得請求賠償金額，甲○○為五十三萬三
千零八十九元、乙○○○為三十一萬一千三百零六元、庚○○為
四十二萬元、丙○○為四十七萬七千三百四十三元、丁○○為六
十七萬九千四百十二元。因第一審命戊○○、李秀玲連帶給付部
分，未據其等上訴，已經確定，扣除該確定部分，戊○○、李秀
玲應再連帶給付甲○○五十一萬二千五百六十一元、乙○○○二
十九萬六千三百七十七元、庚○○四十一萬一千一百六十四元、
丙○○四十五萬八千二百二十二元、丁○○六十五萬五千一百九
十元本息。而己○○、南投客運公司應連帶賠償上訴人上述得請
求賠償之金額，且戊○○給付部分，應由己○○負連帶賠償責任
，任一被上訴人為清償，於其清償範圍內，其他被上訴人同免責
任，而上訴人超過上開請求部分，於法無據，不應准許等情，指
摘其為不當，並就原審已論斷、調查者，泛言未論斷、調查，而
非表明該判決所違背之法令及其具體內容，暨依訴訟資料合於該
違背法令之具體事實，並具體敘述為從事法之續造、確保裁判之
一致性或其他所涉及之法律見解具有原則上重要性之理由，難認
其已合法表明上訴理由，依首揭說明，應認其上訴為不合法。
據上論結，本件上訴為不合法。依民事訴訟法第四百八十一條、
第四百四十四條第一項、第九十五條、第七十八條，判決如主文
。
中    華    民    國  九十五  年    九    月  二十一  日
                      最高法院民事第八庭
                          審判長法官  朱  建  男
                                法官  顏  南  全
                                法官  許  澍  林
                                法官  鄭  傑  夫
                                法官  蘇  清  恭
      本件正本證明與原本無異
                                      書  記  官
中    華    民    國  九十五  年    十    月    二    日
                                                      V


司法院資訊處製作；財團法人民間司法改革基金會備份。
